【裁判字號】    97,訴易,83
【裁判日期】    971210
【裁判案由】    侵權行為損害賠償
【裁判全文】
臺灣高等法院民事判決                  97年度訴易字第83號
原      告  乙○○
被      告  甲○○
上列當事人間侵權行為損害賠償事件，經本院刑事庭於民國97年
9月16日以97年度交附民字第28號裁定移送前來，本院於97年11
月26日言詞辯論終結，判決如下：
    主      文
被告應給付原告新臺幣捌萬伍仟伍佰伍拾元及自民國九十七年九
月三十日起至清償日止，按週年利率百分之五計算之利息。
原告其餘之訴駁回。
訴訟費用由被告負擔四分之一，餘由原告負擔。
    事實及理由
一、原告起訴主張：
（一）被告於民國96年4月5日下午6時許，駕駛車牌號碼為4313-
      KC號自用小客車，沿臺北縣新店市○○路○段由新店往中
      和方向，行經臺北縣新店市○路○路○段67號時，明知當
      時天候、路況均屬良好，其應注意並能注意該處為劃有雙
      黃實線之分向限制線路段，不得迴車，且同向車道上尚有
      其他車輛行駛中，竟貪圖方便疏於注意，貿然於該處迴轉
      欲往新店方向行駛，適伊騎乘車牌號碼為3FV-179號重型
      機車，沿臺北縣新店市○○路○段往中和方向行駛至該地
      點，因閃避不及，致機車車頭遭被告所駕駛事故汽車之左
      前車頭撞擊而人車倒地，伊因此受有肢體多處擦傷及疑似
      頸椎損傷之傷害。依民法第184條第1項前段、第193條第1
      項、第195條第1項、第196條等規定，被告應負侵權行為
      之損害賠償責任，為此提起本件訴訟。
（二）伊請求之損害賠償項目、金額如下：
  １、醫藥費用部分：於財團法人佛教慈濟綜合醫院臺北分院急
      診支出1350元，於天主教耕莘醫院永和分院門診支出200
      元，另購買傷藥粉4000元，共計5550元。
  ２、非財產損害賠償部分：本件車禍適逢大學聯考前夕，伊無
      法到校上課，且身體疼痛無法專心讀書，又治療期間舟車
      勞頓，耗費時間、精力及額外金錢支出，父母親為照料伊
      亦請假在家，應由被告賠償29萬4450元之慰撫金。
  ３、綜上，原告請求30萬元（計算式為：5,550＋294,450＝30
      0,000）。
（三）聲明：被告應給付原告30萬元及自起訴狀繕本送達之翌日
      起至清償日止，按週年利率5%計算之利息。（見本院卷第
      30頁）
二、被告則以：伊與原告係同向行駛，惟原告超車越過雙黃線，
    與伊在雙黃線迴轉均有過失，且原告請求賠償之精神慰藉金
    過高等語，資為抗辯。並聲明：原告之訴駁回。
三、原告主張被告於上開時地駕駛汽車，在劃有分向限制線之路
    段違規迴轉，致伊騎機車同向駛至時不及閃避而碰撞倒地，
    受有上開傷害等事實，為被告所不爭執，並有道路交通事故
    調查報告表（一）、（二）、現場圖、現場照片、診斷證明
    書附於刑事卷內可稽（見台灣台北地方法院檢察署96年度偵
    字第16081號卷第13至27頁），自堪認定。而按汽車迴車前
    ，應暫停並顯示左轉燈光或手勢，看清無來往車輛，始得迴
    轉。且在設有劃有分向限制線之路段，不得迴車。道路交通
    安全規則第106條定有明文。則被告駕駛在禁止迴轉之劃有
    分向限制線路段迴車，且未注意來往車輛，以致肇事，自屬
    有過失。至被告另抗辯原告超車跨越雙黃線，亦應與有過失
    云云。經查依現場圖所示，被告之汽車於肇事後車頭在雙黃
    線上，而原告之機車雖倒於雙黃線之對向車道側，惟其一車
    輪仍壓在雙黃線上（見上開偵查卷第14頁），足見本件事故
    係在被告甫欲迴轉時發生，而非已完成迴車動作，則如原告
    之機車於事發前已跨越雙黃線行駛，衡情不致於在雙黃線上
    撞及被告之車頭，甚至可能根本不會發生事故。且原告騎乘
    機車於內側車道自後駛至，突見前車違規迴轉，側向閃避不
    及而追撞，因而偏向雙黃線一側倒地，以致機車車身大部分
    位於對向車道，衡諸一般經驗，並非反常而難以想像，從而
    ，僅以事故發生後二者停放之相對位置，尚難遽行認定原告
    確有超越雙黃線違規駕駛之情事。此外被告並未再舉其他任
    何確實事證以實其說，則其辯稱原告就本件事故之發生亦屬
    與有過失，自非可採。況且，被告亦因本件事故涉犯過失傷
    害罪，業經台灣台北地方法院97年度交易字第44號刑事判決
    判處有期徒刑2月，減為有期徒刑1月，並經本院97年度交上
    易字第172號刑事判決駁回上訴確定，則被告應負過失責任
    ，更為明顯。而原告確因被告之過失行為，致受有上開傷害
    ，其間亦有相當因果關係，則原告主張被告應負過失不法侵
    權行為責任，自屬有據。
四、按故意或過失不法侵害他人之權利者，負損害賠償責任。不
    法侵害他人之身體、健康、名譽、自由、信用、隱私、貞操
    ，或不法侵害其他人格法益而情節重大者，被害人雖非財產
    上之損害，亦得請求賠償相當之金額。民法第184條第1項前
    段、第195條第1項定有明文。茲就本件原告請求被告賠償之
    項目分別審酌如下：
（一）醫療費用部分：原告主張其因本件事故於財團法人佛教慈
      濟綜合醫院臺北分院急診支出1350元，於天主教耕莘醫院
      永和分院門診支出200元，另購買傷藥粉4000元，共計555
      0元，業據提出醫療費用收據及估價單各2紙為證（見交附
      民卷第3、4頁），且被告就此並不爭執，自堪認定。
（二）非財產損害賠償部分：原告因本件車禍致受有上開身體上
      之傷害，將造成相當之精神上痛苦，自屬當然。審酌原告
      所受之前開傷勢，及其現為學生，尚未就業，名下並無財
      產；而被告則為國小畢業，目前無業，財產除發生本件事
      故之老舊汽車外，並無其他不動產，及兩造身分、社會經
      濟地位等一切情狀，認被告應賠償原告之精神慰撫金以8
      萬元為相當，原告逾此數額之非財產上損害賠償請求，尚
      非有據。
（三）上述合計原告得請求被告賠償之數額，應為8萬5550元（
      計算方法：5550元＋80000元＝85550元）。
五、綜上所述，原告本於侵權行為之法律關係，請求被告給付8
    萬5550元，及自刑事附帶民事訴訟起訴狀繕本送達翌日即97
    年9月30日（見交附民卷第14頁送達回證）起至清償日止，
    按法定利率計算之利息部分，為有理由，應予准許。原告逾
    上開數額之損害本息請求，則屬無據，應予駁回。
六、據上論結，本件原告之訴為一部有理由，一部無理由，依民
    事訴訟法第79條前段，判決如主文。
中    華    民    國    97    年    12   月    10    日
                  民事第十四庭
                        審判長法  官  張  蘭
                              法  官  邱瑞祥
                              法  官  黃麟倫
正本係照原本作成。
不得上訴。
中    華    民    國    97    年    12    月    10    日
                              書記官  王敬端


司法院資訊處製作；財團法人民間司法改革基金會備份。
